【裁判字號】    98,訴,1223
【裁判日期】    981001
【裁判案由】    侵權行為損害賠償
【裁判全文】
臺灣高雄地方法院民事判決              98年度訴字第1223號
原      告  乙○○
                        樓
被      告  甲○○
                        樓之5.
上列當事人間侵權行為損害賠償事件，原告提起刑事附帶民事訴
訟（98審簡附民字第23號），經刑事庭裁定移送前來，本院於民
國98年9 月17日言詞辯論終結，判決如下：
    主      文
被告應給付原告新臺幣伍拾壹萬陸仟玖佰捌拾元。
訴訟費用由被告負擔。
本判決於原告以新臺幣壹拾柒萬元供擔保後得假執行；但被告以
新臺幣伍拾壹萬陸仟玖佰捌拾元為原告預供擔保，得免為假執行
。
    事實及理由
一、本件原告乙○○經合法通知，未於言詞辯論期日到場，核無
    民事訴訟法第386 條各款所列情形，爰依被告聲請，由其一
    造辯論而為判決。
二、本件原告起訴主張：被告於民國96年12月間，在新竹火車站
    ，將日前在兆豐國際商業銀行（下稱兆豐銀行）岡山分行所
    開立之帳號000-00000000000 號帳戶，及花旗（台灣）銀行
    岡山分行所開立之帳號000-00000000000000號帳戶（下合併
    稱系爭帳戶）之存款簿、金融卡及密碼，交付與真實姓名年
    籍均不詳、綽號「陳先生」之成年男子，以此方式幫助該男
    子所屬之犯罪集團從事詐騙犯行，供該詐騙集團利用。嗣於
    96 年12 月24日，該詐欺集團利用系爭帳戶，基於詐欺之犯
    意，撥打原告之電話，謊稱原告已中香港馬會之獎金，必須
    先繳納稅金、手續費或參加入股名義，始能領取該筆獎金，
    原告不疑，即依照指示於96年12月27日匯款新臺幣（下同）
    8 萬元、同年12月28日匯款43萬6,980 元至被告之系爭帳戶
    內，嗣後始發覺受騙；而被告上述事實，業經本院以97年度
    審簡字第6826號刑事判決認定被告確已犯幫助詐欺罪，而判
    處有期徙刑6 月確定。為此，爰依侵權行為之法律關係提起
    本訴，並聲明：(一)被告應給付原告516,980 元。(二)原告願供
    擔保請准宣告假執行。
三、被告則以：雖不爭執原告曾匯上述款項至其系爭帳戶，惟其
    亦為受害人，並不知系爭帳戶會被詐騙集團拿去使用，且原
    告會受騙係因自己貪心，不應由其負全部責任，原告亦與有
    過失等語，資為抗辯。並聲明：(一)駁回原告之訴。(二)如受不
    利益之判決，願供擔保請准宣告免為假執行。
四、爭執和不爭執事項：
（一）不爭執事項：
    (一)原告曾匯款8 萬元、43萬6,980 元至被告之系爭帳戶。
    (二)被告曾提供系爭帳戶之存款簿、金融卡及密碼，交付與真
      實姓名年籍均不詳之綽號「陳先生」之成年男子使用。
    (三)被告因原告所主張之上開事實，經本院刑事庭以97年度審
      簡字第6826號刑事簡易判決判處有期徙刑6 月，如易科罰
      金，以1,000元折算1日確定。
（二）爭執事項：
    (一)被告有無對原告為侵權行為之事實？
    (二)原告是否與有過失？
五、本院之判斷：
（一）被告有無對原告為侵權行為之事實？
    (一)按因故意或過失，不法侵害他人之權利者，負損害賠償責
      任。故意以背於善良風俗之方法，加損害於他人者亦同。
      數人共同不法侵害他人之權利者，連帶負損害賠償責任；
      不能知其中孰為加害人者，亦同。造意人及幫助人，視為
      共同行為人。民法第184 條第1 項、第185 條分別定有明
      文。又負損害賠償責任者，除法律另有規定或契約另有訂
      定外，應回復他方損害發生前之原狀。因回復原狀而應給
      付金錢者，自損害發生時起，加給利息。民法第213 條第
      1 項、第2 項亦有明文。
    (二)查被告既不否認曾交付系爭帳戶之存款簿、金融卡及密碼
      予真實姓名年籍不詳之「陳先生」，而衡諸常情，金融機
      構所供予私人開設之私人帳戶，係作為個人理財之工具，
      於開設帳戶之際，並無特殊限制，一般民眾皆可透過存入
      最低金額，甚至無庸存入任何金額即可開戶，且一人並可
      於不同之金融機構申請多數之帳戶使用，此為眾所週知之
      事實，是依此一般人均可得知之生活經驗，若見他人不以
      自身名義申請金融機構帳戶，反向他人收集存款帳戶供使
      用，當有可能係供為犯罪所用之合理懷疑；另一般常人至
      金融機關開設存款帳戶存款帳戶，攸關存戶個人財產權益
      之保障，專屬性甚高，若非與本人有密切關係，不可能提
      供個人帳戶供他人使用，縱有交付個人帳戶予他人使用之
      特殊情形，亦必會先行瞭解他人使用帳戶之目的始行提供
      ，被告係大專肄業，此有個人基本資料查詢結果在卷可憑
      ，在已有相當知識能力之情形下，竟未加以了解，即逕交
      付予不知真實姓名年籍均不詳之綽號「陳先生」之成年男
      子，已與常情不符；況被告亦無綽號「陳先生」之詳細年
      籍資料以供本院傳訊調查，在原告確遭詐騙而匯款上揭款
      項入系爭帳戶並遭盜領，此有本院上開97年度審簡字第68
      62號刑事簡易判決書在卷可佐之情形下，足見被告於主觀
      上對於其提供帳戶之行為，縱令因而幫助他人為詐欺取財
      之行為，亦不違反其本意，而有幫助詐欺之不確定故意，
      已足認定，則被告辯稱其不知系爭帳戶會被詐騙集團拿去
      使用，亦為受害人云云，自不足採。
    (三)本件原告遭詐騙集團成員詐騙上開款項，被告提供系爭帳
      戶之存摺、金融卡及密碼予詐騙集團之幫助行為，與該詐
      騙集團詐騙原告之行為，在客觀上顯均為原告受詐騙上開
      款項之共同原因，揆諸上揭條文規定及說明，被告所為已
      足成立共同侵權行為，應對原告負損害賠償責任。從而，
      原告依侵權行為之法律關係，請求被告給付51萬6,980 元
      ，洵屬有據，應予准許。
（二）原告是否與有過失？
      按損害之發生或擴大，被害人與有過失者，法院得減輕賠
      償金額，或免除之。民法第217 條第1 項固有明文。惟所
      謂過失係指按其情節應注意，能注意，而未注意，即法律
      上所稱過失係以注意義務之存在為前提，而一般人於接獲
      詐騙電話時，未必會於第一時間查明事實，則被害人實不
      因此負此查明事實真相之注意義務。況所謂被害人與有過
      失，須被害人之行為助成損害之發生或擴大，就結果之發
      生為共同原因之一，行為與結果間有相當因果關係，始足
      當之。本件原告係因行詐騙之加害人之行為而受騙以致匯
      款，且其遭詐騙之結果，本係因詐騙集團施用詐術及被告
      提供系爭帳戶之存摺，金融卡及密碼所致，自不得為原告
      就其遭詐騙，為與有過失，而將損害亦歸咎於原告，是被
      告抗辯原告因貪心，為與有過失云云，亦不足採。
六、綜上所述，原告本於侵權行為之法律關係，請求被告賠償51
    萬6,980 元，為有理由，應予准許。另兩造分別陳明願供擔
    保，請求宣告假執行及免為假執行，均核皆無不合，爰分別
    酌定擔保金額准許之。
據上結論，本件原告之訴為有理由。依民事訴訟法第385 條第1
項前段、第78條、第390 條第2 項，第392 條第2 項，判決如主
文。
中    華    民    國    98    年    10    月     1    日
                  民事第六庭    法  官  李怡諄
正本係照原本作成。
如不服本判決，應於送達後20日內，向本院提出上訴狀並表明上
訴理由，如於本判決送達前提起上訴者，應於判決送達後10日內
補提上訴理由書（須附繕本）。
中    華    民    國    98    年    10    月     1    日
                                書記官  陳建琪


司法院資訊處製作；財團法人民間司法改革基金會備份。
